臺灣嘉義地方法院民事判決            100年度家訴字第136號
原      告  台新國際商業銀行股份有限公司
法定代理人  蔡榮棟
訴訟代理人  王晟瑋
被      告  陳彩蓮
            吳建成
上列當事人間宣告夫妻分別財產制事件，本院於民國100年8月31
日言詞辯論終結，判決如下：
    主      文
被告陳彩蓮與被告吳建成間之夫妻財產制應改用分別財產制。
訴訟費用由被告負擔。
    事實及理由
一、原告起訴主張：被告即債務人陳彩蓮迄今積欠原告新台幣（
    下同）173,450元，經原告數次催索，被告陳彩蓮均置之不
    理，迄未償還上開債務，嗣原告向鈞院聲請對被告陳彩蓮強
    制執行，惟經執行無效而取得100年度司執字第15397號債權
    憑證，原告向國稅局調閱被告陳彩蓮之最新年度財產所得資
    料，發現其名下亦無任何可供執行受償之財產，又被告陳彩
    蓮與被告吳建成目前婚姻關係存續中，未以契約訂立夫妻財
    產制，經向鈞院查詢網站公告，亦迄今未向法院聲請辦理夫
    妻分別財產契約登記，故被告陳彩蓮向原告借款未依約清償
    ，經原告取得執行名義後，聲請法院強制執行結果，尚有如
    前所述之本金、利息及違約金未獲清償，被告陳彩蓮名下亦
    無可供扣押執行之財產，依民法第1011條之規定，爰請鈞院
    判決被告陳彩蓮與被告吳建成之夫妻財產制改用分別財產制
    ，並聲明：如主文所示。
二、被告陳彩蓮、吳建成則以：對原告之主張無意見，同意改為
    分別財產制。
三、按夫妻未以契約訂立夫妻財產制者，除本法另有規定外，以
    法定財產制，為其夫妻財產制；債權人對於夫妻一方之財產
    已為扣押，而未得受清償時，法院因債權人之聲請，得宣告
    改用分別財產制，民法第1005條、第1011條分別定有明文。
    而所謂未得受清償，包括全無可扣押之物或所扣押之物數量
    不足，及所扣押之財產不足清償該為扣押之債權人債權等情
    形（最高法院89年度台上字第854號民事判決意旨參照）。
四、原告主張之上開事實，業據提出戶籍謄本、臺灣嘉義地方法
    院100年度司執字第15397號債權憑證、調件明細表、司法院
    查詢畫面（以上均為影本）等件為證，並經本院依職權調閱
    100年度司執字第15397號債務執行卷核閱無誤，被告二人到
    庭對原告主張亦不爭執，自堪信原告之主張為真實。本件被
    告二人婚後未以契約訂立夫妻財產制，應以法定財產制為渠
    等之夫妻財產制，現因被告陳彩蓮並無財產可供原告聲請強
    制執行，且被告吳建成名下有房屋1棟、土地3筆，有稅務電
    子閘門財產所得調件明細表在卷可參，揆諸前揭規定，原告
    請宣告被告間之夫妻財產制改為分別財產制，核屬有據。從
    而，原告本於民法第1011條之規定，求為判決如主文所示，
    為有理由，應予准許。
五、據上論結，本件原告之訴為有理由，依民事訴訟法第78條、
    第85條第1項前段，判決如主文。
中    華    民    國  100    年    9    月    7    日
                  家事庭      法  官  洪嘉蘭
以上正本係照原本作成。
如對本判決上訴，須於判決送達後20日之不變期間內，向本院提
出上訴狀。如委任律師提起上訴者，應一併繳納上訴審裁判費。
中    華    民    國  100    年    9    月    7    日
                              書記官  許家瑜